臺灣臺南地方法院刑事判決　　　　　　　　　　　　　九十一年度訴字第三九六號
　　公　訴　人　臺灣臺南地方法院檢察署檢察官
　　被　　　告　甲○○
　　指定辯護人　本院公設辯護人乙○○
右列被告因違反槍砲彈藥刀械管制條例案件，經檢察官提起公訴（九十年度偵字第一
四０九０號），本院判決如左：
    主  文
甲○○未經許可，製造可發射子彈具有殺傷力之改造玩具手槍，處有期徒刑貳年捌月
，併科罰金新台幣萬元，罰金如易服勞役，以新台幣玖佰元即銀元佰元折算壹日
。扣案仿ＣＬＯＣＫ廠十七型半自動改造玩具手槍壹把（槍枝管制編號：00000
00000號）、仿ＣＬＯＣＫ廠十七型半自動玩具手槍槍身壹枝、改造子彈半成品
拾顆均沒收。
其餘被訴竊盜部分無罪。
    事  實
一、甲○○於民國（下同）九十年九月間，在臺南市某玩具店購買仿ＣＬＯＣＫ廠十
    七型半自動手槍及子彈數十顆，又在五金行購買鐵製槍管及撞針後，即在臺南市
    ○○路○段七十八號九樓之一Ｅ房之租屋處內，將上開玩具手槍之槍管及撞針更
    換為其加工過之土造金屬槍管及撞針，而未經許可，將上開玩具手槍製造成為可
    發射子彈具有殺傷力之改造玩具手槍一把。嗣九十年九月二十九日十一時三十分
    許，在其前開租屋處為警查獲，並扣得上開改造玩具手槍一把、玩具手槍槍身一
    枝、改造子彈半成品三十三顆。
二、案經臺南市警察局第六分局報請臺灣臺南地方法院檢察署檢察官偵查起訴。
    理  由
壹、有罪部分
一、訊據被告甲○○對右揭事實均供承不諱，並有如事實欄所載之改造玩具手槍一把
    、玩具手槍槍身一支及改造子彈半成品三十三顆扣案可資佐證。而扣案仿ＣＬＯ
    ＣＫ廠十七型半自動改造玩具手槍壹把（槍枝管制編號：0000000000
    號），經送鑑定結果，認「送鑑改造手槍一枝（獲案槍枝管制編號：00000
    00000），認係由仿ＣＬＯＣＫ廠十七型半自動手槍製造之玩具手槍更換土
    造金屬槍管改造而成，機械性能良好，可擊發適用子彈，認具殺傷力」，此有內
    政部警政署刑事警察局九十年十一月一日刑鑑字第二０六五０四號鑑驗通知書一
    紙附卷可稽，是被告之自白與事實相符，應足採信。本件事證明確，被告犯行足
    以認定，應依法論科。
二、核被告甲○○未經許可製造可發射子彈之玩具手槍一把，所為係犯槍砲彈藥刀械
    管制條例第十一條第一項之罪。公訴人雖僅起訴被告未經許可持有改造手槍之部
    分，惟持有改造手槍本係改造手槍之當然結果，公訴人就被告犯罪事實之一部（
    即持有改造手槍）起訴，效力及於全部，是被告改造手槍之犯行自在本院審理之
    範圍內。被告持有上開改造手槍之低度行為，應為改造手槍之高度行為所吸收，
    不另論罪。又被告雖有改造手槍之行為，惟尚查無其他積極證據足資證明被告非
    法改造手槍之目的在用為犯案工具，或係為圖營利而常態性改造槍枝，且依扣案
    手槍之數量、種類、製造方法來看，顯非有規模經營改造槍枝之人，堪信係一時
    起意而改造槍枝之偶發犯，是被告犯罪情節足堪憫恕，如予宣告未經許可改造槍
    枝之法定刑有期徒刑五年以上，顯屬過重，爰依刑法第五十九條規定減輕其刑。
    爰審酌被告改造槍枝對社會潛在之威脅至鉅，並考量其智識程度、生活狀況、動
    機、目的、犯後坦承犯行，態度良好等一切情狀，量處如主文所示之刑，並就併
    科罰金部分，諭知易服勞役之折算標準，以資懲儆。至扣案仿ＣＬＯＣＫ廠十七
    型半自動改造玩具手槍一把（槍枝管制編號：0000000000號）係屬違
    禁物，仿ＣＬＯＣＫ廠十七型半自動玩具手槍槍身一枝、改造子彈半成品三十三
    顆，則係供改造槍彈犯罪所用之物，且為被告所有，業據被告供承在卷，均依法
    宣告沒收之。又本件另查獲手槍一把（槍枝管制編號：0000000000號
    ），然經送鑑定後，認未發現改造情形，槍管為塑膠材質且內具阻鐵，無法供發
    射彈丸使用，認不具殺傷力，有前揭鑑定報告在卷可憑，則該玩具手槍既非違禁
    物，又查無證據足認係供犯罪所用之物，爰不為沒收之諭知，附此敘明。
三、末按八十六年十一月二十四日修正公佈之槍砲彈藥刀械管制條例第十九條第一項
    規定：「犯第七條、第八條、第十條、第十一條、第十二條第一項至第三項、第
    十三條第一項至第三項之罪，經判處有期徒刑者，應於刑之執行完畢或赦免後，
    令入勞動場所，強制工作，其期間為三年。」，此項規定不問對行為人有無預防
    矯治其社會危險性之必要，一律宣付強制工作三年，限制其中不具社會危險性之
    受處分人之身體、自由部分，其所採措施與所欲達成預防矯治之目的及所需程度
    ，不合憲法第二十三條所定之比例原則。犯上開條例第十九條所定之罪，不問對
    行為人有無預防矯治其社會危險性之必要，一律宣付強制工作三年之部分，與司
    法院大法官會議釋字第四七一號解釋意旨不符，應自解釋公布之日起不予適用，
    此經司法院大法官會議於八十七年十二月十八日著有釋字第四七一號解釋可參。
    而被告行為後，槍砲彈藥刀械管制條例第十九條業經立法院修正刪除，並於九十
    年十一月十四日公布施行，於同年月十六日生效，比較新舊法結果，以新法較有
    利於被告，依刑法第二條第一項前段之規定，應適用裁判時之法律，自不得併予
    宣告於刑之執行完畢或赦免後，令入勞動場所，強制工作三年。
貳、無罪部分
一、公訴意旨略以：被告甲○○意圖為自己不法之所有，於九十年八月二十三日十四
    時許，侵入臺南縣歸仁鄉○○○街一一０巷二十弄二號蔡金義之住宅，竊取蔡金
    義所有之身分證、駕駛執照及健保卡，認被告另涉犯刑法第三百二十條第一項之
    竊盜罪嫌云云。
二、按犯罪事實應依證據認定之，無證據不得推定其犯罪事實；不能證明被告犯罪者
    ，應諭知無罪之判決，刑事訴訟法第一百五十四條、第三百零一條第一項分別定
    有明文。又事實之認定，應憑證據，如未能發現相當證據，或證據不足以證明，
    自不能以推測或擬制之方法，為裁判基礎。最高法院四十年臺上字第八六號著有
    判例可資參照。公訴人認被告甲○○涉有竊盜罪嫌，係以在被告租屋處查獲蔡金
    義前揭證件為主要論據。訊據被告甲○○堅決否認有何竊盜犯行，辯稱：伊在九
    十年九月間將租屋處借不詳姓名綽號「豆花」之成年男子暫住，查獲之蔡金義證
    件均係綽號「豆花」者交給伊所留下的等語。
三、經查，證人丁○○即被告之友人到庭證稱：林世明（即被告對外自稱之姓名）拿
    證件給我時，還有一位綽號「豆花」的人一同前來等語，另證人丙○○即被告租
    屋處之房東亦證述：九月份我收租金時，有看到被告的朋友在租屋處等語，足見
    非但確有綽號「豆花」之人存在，該人亦確有可能暫借被告之租屋處棲身，是被
    告所辯足堪採信。是以，尚難僅憑在被告租屋處查獲蔡金義證件之事實，即斷定
    該證件必係由被告所竊取，且被告亦否認有竊取證件之犯行，因此遽認該身分證
    為被告所竊取，其證據顯然不足。綜上各情，參互觀之，公訴人所舉證據或論斷
    ，既不足使通常一般人均不致有所懷疑，而得確信其為真實之程度，則被告被訴
    竊盜犯罪即屬不能證明，爰應依法為無罪之諭知。至雖依被告之供述或得認其係
    寄藏贓物，然因起訴社會基本事實之竊盜與寄藏贓物並不相同，無從變更起訴法
    條而為判決，應由檢察官另行依法偵辦。
四、又被告於本院審理時另供承：九十年七月間，伊在前開租屋處為友人丁○○偽造
    身分證兩張，係將身分證上原來的照片撕下，再貼上丁○○的照片後護貝等語，
    是此部分亦移由檢察官另行依法處理，附此敘明。
據上論斷，應依刑事訴訟法第二百九十九條第一項前段、第三百零一條第一項前段、
槍砲彈藥刀械管制條例第十一條第一項，刑法第二條第一項前段、第十一條前段、第
五十九條、第三十八條第一項第一款、第二款、第四十二條第二項，罰金罰鍰提高標
準條例第二條，判決如主文。
本案經檢察官吳岳輝到庭執行職務。
中      華      民      國    九十一    年     七     月    二十五      日
                                  臺灣臺南地方法院刑事第二庭
                                      審判長法官  侯明正
                                            法官  鄭燕璘
                                            法官  林中如
右正本證明與原本無異。
如不服本判決，應於收受本判決後十日內，向本院提出上訴狀。（須附繕本）
中      華      民      國    九十一    年     七     月    二十六      日
                                      書  記  官  楊建新
附錄本案論罪科刑法條：
槍砲彈藥刀械管制條例第十一條第一項
未經許可，製造、販賣或運輸第四條第一款所稱其他可發射金屬或子彈具有殺傷力之
各式槍砲者，處五年以上有期徒刑，併科新台幣一千萬元以下罰金。
